【裁判字號】    99,簡上,22
【裁判日期】    990729
【裁判案由】    確認債權不存在等
【裁判全文】
臺灣士林地方法院民事判決              99年度簡上字第22號
上  訴  人  華眾營造工程股份有限公司
法定代理人  甲○○
訴訟代理人  丙○○
            余文恭律師
複  代理人  吳麗如律師
被  上訴人  潘秀瓊即邰昇工程行
訴訟代理人  乙○○
上列當事人間請求確認債權不存在等事件，上訴人對於中華民國
99年1 月18日本院士林簡易庭98度士簡字第1788號第一審判決提
起上訴，本院於99年7月22日言詞辯論終結，判決如下：
    主      文
上訴駁回。
第二審訴訟費用新臺幣壹仟伍佰元由上訴人負擔。
    事實及理由
一、本件被上訴人經合法通知，未於最後一次言詞辯論期日到場
    ，核無民事訴訟法第386 條所列各款之情形，爰依上訴人聲
    請，由其一造辯論而為判決。
二、上訴人於原審起訴主張：兩造前因被上訴人向伊承攬植筋工
    程發生新臺幣（下同）19萬6996元之工程款糾紛，經本院士
    林簡易庭於民國98年3 月3 日成立98年度士簡調字第66號調
    解（下稱系爭調解）在案。依系爭調解筆錄第1 項記載，只
    要伊於98年4 月15日前給付被上訴人12萬5000元，兩造即同
    意就上開爭議工程款折讓7 萬1996元（算式：000000-00000
    0 ＝71996 ，下稱系爭折讓款），若逾期則不折讓，伊即應
    給付19萬6996元予被上訴人。嗣伊依系爭調解內容，於98年
    4 月14日將附表所示支票（下稱系爭支票）以存證信函方式
    寄予被上訴人，經被上訴人於98年4 月20日完成兌領，被上
    訴人並因不願開立發票，而於98年4 月24日以郵政匯票退還
    伊以系爭支票給付之加值型營業稅6250元。詎伊卻於98年10
    月22日、27日收到本院98年度司執字第45393 號、臺灣臺北
    地方法院98年度司執助第7000號（下合稱系爭執行事件）執
    行命令，方得知被上訴人於受領上開款項後，竟仍執系爭調
    解筆錄向本院民事執行處聲請就伊對第三人之存款債權於系
    爭折讓款之範圍內為強制執行。系爭調解既未限制給付方式
    ，則伊寄發依調解內容所載貨幣單位「新臺幣」所簽發，業
    於98年4 月15日完成第1 次投遞，且經被上訴人兌領票款之
    系爭支票予被上訴人，即屬已依債之本旨完成給付，被上訴
    人因無人在家，致98年4 月16日第2 次投遞時方由訴外人陳
    錦珠代為收受系爭支票，應由其自負受領遲延責任，當不得
    請求伊給付系爭折讓款。為此，爰依強制執行法第14條第1
    項規定，提起債務人異議之訴，以維權益等語。並聲明：(一)
    確認被上訴人對上訴人之系爭折讓款債權不存在。(二)系爭執
    行事件之執行程序應予撤銷。
三、被上訴人則以：兩造於98年3 月3 日進行調解時，伊本要求
    上訴人於98年3 月15日前付款，惟上訴人只願於98年4 月15
    日付款，伊乃要求上訴人須以匯款方式給付，此業經上訴人
    表示同意；且依系爭調解筆錄之記載，上訴人須於98年4 月
    15日前給付「新臺幣」12萬5000元予伊，其給付方符債之本
    旨。今上訴人僅以系爭支票付款，依其提出之台新國際商業
    銀行天母分行支票存款帳戶往來明細，復可得知系爭支票係
    遲至98年4 月20日經上訴人存入票款方行兌付，而上訴人所
    付款項於扣除應由其負擔之加值型營業稅6250元後，亦未達
    12萬5000元，自難認上訴人已依系爭調解所定方式及期限為
    給付，故伊請求上訴人給付系爭折讓款，當屬有理等語，資
    為抗辯。
四、原審對於上訴人之請求，判決上訴人全部敗訴。上訴人為此
    聲明不服，並聲明：(一)原判決廢棄。(二)確認被上訴人對上訴
    人之系爭折讓款債權不存在。(三)系爭執行事件之執行程序應
    予撤銷。被上訴人則聲明：上訴駁回。
五、兩造不爭執之事實：
(一)、被上訴人承攬上訴人植筋工程，致有19萬6996元糾紛，經被
    上訴人起訴後，兩造於98年3 月3 日在本院成立系爭調解。
    系爭調解筆錄第1 項記載：「兩造經折讓後，相對人（按即
    上訴人）應於98年4 月15日前給付聲請人（按即被上訴人）
    12萬5000元正，逾期則不折讓，相對人應給付聲請人19萬69
    96元」。
(二)、上訴人於98年4 月14日將系爭支票以郵務寄送的方式送達被
    上訴人，經新竹郵局投遞股於98年4 月15日完成第1 次投遞
    ，因被上訴人不在，無人收件，方於98年4 月16日由被上訴
    人婆婆即訴外人陳錦珠收受。嗣被上訴人於同年4 月17日持
    系爭支票至銀行提示兌現，銀行經票據交換後於同年月20日
    匯入票款。
(三)、被上訴人於98年10月7 日以上訴人未於98年4 月15日前清償
    12萬5000元，應依系爭調解筆錄之約定請求系爭折讓款7 萬
    1996元，向本院民事執行處聲請強制執行，經本院以98年度
    司執字第45393 號案件受理，復囑託臺灣臺北地方法院執行
    ，經該法院以98年度司執助第7000號受理在案。
六、本件經受命法官依民事訴訟法第270 條之1 第1 項第3 款規
    定，整理並協議簡化爭點下：
    上訴人對被上訴人是否負有依系爭調解筆錄所載之系爭折讓
    款債務？得否為強制執行？
七、本院得心證之理由：
(一)、按債務人非依債務本旨實行提出給付者，不生提出之效力；
    依債務本旨，向債權人或其他有受領權人為清償，經其受領
    者，債之關係消滅，民法第235 條、第309 條第1 項定有明
    文。是可知，債務人須依債之本旨，向債權人或其他有受領
    權人提出給付，經其受領後，方生清償之效力。依兩造於98
    年3 月3 日在本院成立系爭調解筆錄記載：「兩造經折讓後
    ，相對人（按即上訴人）應於98年4 月15日前給付聲請人（
    按即被上訴人）12萬5000元正，逾期則不折讓，相對人應給
    付聲請人19萬6996元」等語。故上訴人即應於98年4 月15日
    給付具有法償效力之通用貨幣12萬5000元，逾期則應給付被
    上訴人19萬6996元。
(二)、按因清償債務而對於債權人負擔新債務者，除當事人另有意
    思表示外，若新債務不履行時，其舊債務仍不消滅，民法第
    320 條亦有明文。申言之，如簽發支票負擔票據債務以清償
    金錢債務，當事人間如無特別約定，在支票尚未兌現前，原
    金錢債務仍不消滅。依前開上訴人與被上訴人之調解內容以
    觀，上訴人須於98年4 月15日前清償對被上訴人12萬5000元
    之金錢債務，未如期清償則須給付被上訴人19萬6996元。然
    上訴人係於98年4 月14日將系爭支票以郵務寄送的方式寄送
    被上訴人，經新竹郵局投遞股於98年4 月15日完成第1 次投
    遞，因被上訴人不在，無人收件，方於98年4 月16日由被上
    訴人婆婆即訴外人陳錦珠收受。嗣被上訴人於同年4 月17日
    持系爭支票至銀行提示兌現，銀行經票據交換後於同年月20
    日匯入票款，且依上訴人於原審提出之支票存款帳戶往來明
    細（原證3 ），亦係於同年月20日方存入與支票同額之款項
    供兌領。顯見上訴人前開用以清償金錢債務之系爭支票，係
    於98年4 月20日始經兌領，而生清償之效力，是依前開說明
    ，上開12萬5000之金錢債務，亦於同日方生清償之效力。故
    上訴人給付12萬5000元之時間，顯已逾前開調解內容所示之
    98年4 月15日，故依前開調解之約定，上訴人即應給付被上
    訴人19萬6996元，而其中12萬5000元，上訴人業以前開支票
    支付，並經被上訴人兌領無誤，是經扣除上開金額，上訴人
    仍應給付被上訴人7 萬1996元。準此，被上訴人依前開調解
    筆錄，請求上訴人給付7 萬1996元，並持前開調解筆錄為執
    行名義，向本院執行處，聲請對上訴人為強制執行，即有所
    據。
八、從而，上訴人請求確認被上訴人向上訴人請求給付之7 萬19
    96元債權不存在，並請求撤銷本院98年度司執字第45393 號
    強制執行事件，及臺灣臺北地方法院98年度司執助字第7000
    號強制執行事件之強制執行程序，均無理由。原審為被上訴
    人勝訴之判決，核無不合，上訴人指摘原判決不當，求予廢
    棄，為無理由，應予駁回。並依職權確定第2 審訴訟費用15
    00元由上訴人負擔。
九、本件事證已臻明確，兩造其餘攻擊防禦方法及未經本院援用
    之證據，核與判決之結果不生影響，爰不一一論駁，併此敘
    明。
十、據上論結，本件上訴為無理由，依民事訴訟法第385 第1 項
    前段、第436 條之1 第3 項、第449 條第1 項、第78條、第
    87條第1 項，判決如主文。
中    華    民    國    99    年    7     月    29    日
                  民事第二庭  審判長法  官  方彬彬
                                    法  官  周群翔
                                    法  官  劉逸成
以上正本證明與原本無異。
本件判決不得上訴。
中    華    民    國    99    年    8     月    2     日
                                    書記官  李宜蓁
附表：
┌─────┬─────┬──────┬──────┬─────────┬───────────┐
│  票  號  │ 發 票 人 │  付 款 人  │ 票載發票日 │票面金額（新臺幣）│       備    註       │
├─────┼─────┼──────┼──────┼─────────┼───────────┤
│TM0000000 │ 上 訴 人 │台新國際商業│98年4 月15日│   13萬1,250 元   │面額有加計5%之加值型營│
│          │          │銀行天母分行│            │                  │業稅6,250 元          │
└─────┴─────┴──────┴──────┴─────────┴───────────┘

司法院資訊處製作；財團法人民間司法改革基金會備份。
